臺灣臺南地方法院刑事判決
109年度金簡上字第9號
上  訴  人  臺灣臺南地方檢察署檢察官
被      告  朱峰政



上列上訴人因被告違反洗錢防制法等案件，不服本院民國109 年
10月13日109 年度金簡字第54號第一審刑事簡易判決（起訴案號
：109 年度營偵字第1013號），提起上訴，另經檢察官移送併辦
（移送併辦案號：109 年度偵字第14967 號、110 年度偵字第11
70號），本院管轄之第二審合議庭判決如下：
    主  文
原判決撤銷。
甲○○幫助犯洗錢防制法第十四條第一項之洗錢罪，處有期徒刑肆
月，併科罰金新臺幣壹萬元，罰金如易服勞役，以新臺幣壹仟元
折算壹日。緩刑貳年，並應於緩刑期間，依如附表二編號2 所示
方式履行賠償義務。
    事  實
一、甲○○預見將個人金融帳戶之提款卡及密碼交與他人，可能幫
    助他人作為詐欺取財之用，亦可能因其提供提款卡及密碼之
    行為，幫助他人掩飾、隱匿特定犯罪所得之去向而製造金流
    斷點，仍基於縱如此發生亦不違背其本意之不確定故意，於
    民國108 年12月30日後至109 年1 月9 日間之某日，在臺南
    市○○區○○路0 段000 號「麥當勞」餐廳，將其向不知情之胞
    弟乙○○借用、由乙○○申設之中國信託商業銀行帳戶（帳號：
    000000000000號，下稱本案帳戶）提款卡及密碼，交與真實
    姓名、年籍不詳之詐騙集團成員（無證據顯示為未成年人）
    ，並因而獲得新臺幣（下同）2 萬5,000 元之報酬，以此方
    式容任他人使用本案帳戶作為詐欺取財及洗錢之工具。嗣詐
    騙集團成員取得本案帳戶之提款卡及密碼後，即共同意圖為
    自己不法之所有，基於詐欺取財及掩飾、隱匿特定犯罪所得
    本質及去向以洗錢之犯意聯絡，由其中不詳成員聯繫丁○○、
    己○○及戊○○等人並施以詐術，致其等均陷於錯誤，而分別匯
    款至本案帳戶（詐騙方式、匯款時間及金額均詳如附表一編
    號1 至3 所示），旋遭提領一空，以此輾轉方式製造金流斷
    點，掩飾、隱匿詐欺犯罪所得之去向以洗錢。嗣丁○○、己○○
    、戊○○等人察覺有異，報警處理，始循線查悉上情。
二、案經臺南市政府警察局白河分局報告臺灣臺南地方檢察署檢
    察官偵查起訴，及己○○訴由臺南市政府警察局善化分局、戊○○訴由臺中市政府警察局豐原分局報告臺灣臺南地方檢察署
    檢察官偵查後移送併辦。
    理  由
壹、程序事項：
一、本案認定事實所引用卷內被告以外之人於審判外之陳述，除
    原已符刑事訴訟法所定傳聞例外規定而得作為證據外，檢察
    官及被告甲○○於準備程序時，均同意其有作為本案證據之證
    據能力（金簡上字卷第296 頁至第300 頁），審酌前揭陳述
    作成之程序並無違法，與本案之待證事實均具有關聯性，且
    尚無違法不當及證明力明顯過低之瑕疵，而認為以之作為證
    據應屬適當，是本案有關被告以外之人於審判外陳述之供述
    證據，依刑事訴訟法第159 條之5 規定，均有證據能力。
二、至於卷內所存經引用之非供述證據部分，與本件待證事實間
    均具有關聯性，且無證據證明係公務員違背法定程序所取得
    ，依刑事訴訟法第158 條之4 之反面解釋，自有證據能力。
    　　
貳、實體事項：
一、認定事實所憑之證據及理由：
　㈠上揭犯罪事實，業據被告於警詢、偵查、本院訊問、準備及
    審理程序中均坦承不諱（警卷第3 頁至第7 頁，營偵字卷第
    45頁至第46頁，併辦偵一卷第121 頁至第124 頁，併辦偵二
    卷第75頁至第76頁，金簡上字卷第212 頁、第294 頁、第30
    0 頁至第301 頁、第380 頁、第387 頁至第388 頁），核與
    證人即被害人丁○○、證人即告訴人己○○、戊○○、證人乙○○於
    警詢、偵查中之證述情節大致相符（警卷第17頁至第27頁，
    併辦警一卷第9 頁至第15頁，併辦警二卷第7 頁至第15頁，
    併辦偵一卷第102 頁至第104 頁，併辦偵三卷第28頁至第34
    頁，併辦偵四卷第4 頁至第6 頁，金簡上字卷第255 頁至第
    269 頁），並有下列證據資料在卷可資佐證，足認被告上開
    任意性之自白與事實相符，應堪採信：
　⒈本案帳戶之客戶基本資料、存款交易明細各1 份（警卷第67
    頁至第71頁）。
　⒉被害人丁○○遭詐騙匯款部分：
　　被害人丁○○報案之新北市政府警察局新莊分局新莊派出所受
    理詐騙帳戶通報警示簡便格式表（其上「被害人帳號欄」誤
    載為被害人之信用卡卡號）、受理刑事案件報案三聯單、受
    理各類案件紀錄表、内政部警政署反詐騙諮詢專線紀錄表、
    持用帳戶之網路銀行交易明細、提款卡正、反面影本各1 份
    （警卷第59頁、第63頁、第95頁至第101 頁）。
　⒊告訴人己○○遭詐騙匯款部分：
　　告訴人己○○報案之臺南市政府警察局善化分局茄拔派出所受
    理詐騙帳戶通報警示簡便格式表、受理刑事案件報案三聯單
    、金融機構聯防機制通報單、內政部警政署反詐騙諮詢專線
    紀錄表各1 份、與詐騙集團成員於交友軟體「探探」之對話
    紀錄截圖2 張、於通訊軟體LINE之對話紀錄截圖37張、自動
    櫃員機交易明細2 份（併辦警一卷第23頁至第29頁、第35頁
    至第61頁，併辦警二卷第100 頁）。
　⒋告訴人戊○○遭詐騙匯款部分：
　　告訴人戊○○報案之臺北市政府警察局信義分局福德派出所受
    理詐騙帳戶通報警示簡便格式表、受理刑事案件報案三聯單
    、受理各類案件紀錄表、金融機構聯防機制通報單、內政部
    警政署反詐騙諮詢專線紀錄表各1 份、與詐騙集團成員於交
    友軟體「探探」之對話紀錄截圖1 張、於通訊軟體LINE之對
    話紀錄截圖4 張、網路銀行交易明細查詢截圖3 張（併辦警
    二卷第181 頁右側至第183 頁、第189 頁左側、第191 頁至
    第203 頁、第221 頁、第243 頁至第245 頁）。
　㈡綜上，本件事證明確，被告犯行洵堪認定，應予依法論科。
二、論罪部分：
  ㈠按刑法上之幫助犯，係對於犯罪與正犯有共同之認識，而以
    幫助之意思，對於正犯資以助力，而未參與實施犯罪之行為
    者而言。經查，本件被告基於幫助之意思，將向其胞弟乙○○
    借用之本案帳戶提款卡及密碼提供與詐欺集團成員，容任詐
    欺集團成員用以詐欺他人財物，並以此輾轉方式製造金流斷
    點，掩飾、隱匿詐欺犯罪所得之本質及去向以洗錢，顯係基
    於幫助詐欺取財及幫助洗錢之不確定故意，且所為提供本案
    帳戶資料與他人之行為，屬該等犯罪構成要件以外之行為。
    故核其所為，係犯刑法第30條第1 項前段、第339 條第1 項
    之幫助詐欺取財罪，及刑法第30條第1 項前段、洗錢防制法
    第14條第1 項之幫助洗錢罪。
  ㈡檢察官起訴及上訴意旨就被告所涉洗錢部分，認係涉犯洗錢
    防制法第14條第1 項之一般洗錢罪嫌，惟本件並無證據證明
    被告與詐欺集團成員有何正犯之犯意聯絡，或有參與洗錢之
    構成要件行為，依卷內所存事證，僅可認被告所為成立幫助
    洗錢罪，此部分業經檢察官當庭更正被告所涉為幫助洗錢罪
    ，並經本院告知被告以維其權益（金簡上字卷第63頁、第29
    3 頁至第294 頁），且正犯與幫助犯未涉及罪名之變更，自
    不生變更起訴法條之問題，附此敘明。
  ㈢被告以一提供帳戶資料之幫助行為，同時觸犯上開2 罪名，
    為想像競合犯，應依刑法第55條規定，從一重之幫助洗錢罪
    處斷。又被告以一提供帳戶資料之行為，幫助詐欺集團成員
    對告訴人、被害人等3 人為洗錢犯行，侵害數法益，為同種
    想像競合犯，應依刑法第55條規定，僅論以一幫助洗錢罪。
  ㈣臺灣臺南地方檢察署檢察官109 年度偵字第14967 號、110 
    年度偵字第1170號案件，就告訴人己○○、戊○○遭詐騙匯款至
    本案帳戶部分，移送併辦被告涉犯幫助詐欺取財、幫助洗錢
    等罪，與原起訴被害人丁○○遭詐騙匯款至本案帳戶部分，具
    有前述想像競合之裁判上一罪關係，為起訴效力所及，應併
    予審理。
  ㈤被告基於幫助之不確定故意，幫助詐欺集團成員犯一般洗錢
    罪，所犯情節較正犯輕微，爰依刑法第30條第2 項規定，按
    正犯之刑減輕之。又被告於審判中自白洗錢犯罪，應依洗錢
    防制法第16條第2 項規定，減輕其刑，並依刑法第70條規定
    遞減之。
三、撤銷改判之理由及科刑部分：
  ㈠按行為人提供金融帳戶提款卡及密碼與不認識之人，固非屬
    洗錢防制法第2 條所稱之洗錢行為，不成立一般洗錢罪之正
    犯；然行為人主觀上如認識該帳戶可能作為收受、提領特定
    犯罪所得使用，他人提領後會產生遮斷資金流動軌跡以逃避
    國家追訴、處罰之效果，仍基於幫助之犯意而提供，則應論
    以幫助犯一般洗錢罪，最高法院108 年度台上字第3101號判
    決意旨可資參照。原判決以被告犯刑法第30條第1 項、第33
    9 條第1 項之幫助詐欺取財罪，事證明確而予論罪科刑，並
    就被告被訴洗錢防制法第14條第1 項一般洗錢罪部分，不另
    為無罪之諭知，固非無見，然被告犯行雖不成立洗錢防制法
    第14條第1 項之正犯，惟核其情節，仍屬洗錢罪之幫助犯，
    如前所述。原判決未及審酌上開最高法院判決意旨，就被告
    犯行是否構成幫助洗錢罪，漏未審認，尚有違誤。檢察官上
    訴及更正意旨認本件被告應論以幫助洗錢罪，確有理由。
　㈡本件上訴後，檢察官移送併辦告訴人己○○、戊○○遭詐騙匯款
    至本案帳戶，認被告涉犯幫助詐欺取財、幫助洗錢部分，與
    原起訴被害人丁○○遭詐騙匯款至本案帳戶部分，具有想像競
    合之裁判上一罪關係，為原起訴效力所及，如同前述，原審
    未及審酌，亦有未洽。
　㈢綜上，原判決既有上開違誤及未及審酌之處，難認妥適，應
    由本院撤銷改判。
  ㈣爰以行為人之責任為基礎，審酌被告知悉金融帳戶為個人理
    財工具，提款卡與密碼相結合，具備強烈專有性、屬人性及
    隱私性，應以本人使用為原則，於未加查證而無從確定對方
    是否會將本案帳戶資料用於不法用途之情形下，因貪圖對方
    應允之高額報酬，率將向其胞弟乙○○借用之本案帳戶提款卡
    與密碼交出，容任他人作為不法目的使用，並經詐欺集團成
    員持以對告訴人、被害人等3 人遂行本件詐欺取財及洗錢犯
    行，紊亂社會正常交易秩序，並使不法之徒藉此輕易詐取財
    物、製造金流斷點，致使檢警難以追查緝捕，自應受一定程
    度之刑事非難。兼衡告訴人、被害人等3 人因本案遭詐騙，
    合計共匯入30萬1,000 元至本案帳戶而受有損失，足認犯罪
    生有相當程度之損害。惟念被告犯後坦承犯行，並分別與被
    害人丁○○、告訴人己○○各以分期賠償3 萬元之方式成立調解
    （賠償義務及給付方式詳如附表二所示，其中被害人丁○○部
    分，已全數遵期賠償完畢；告訴人己○○部分，亦已遵期賠償
    其中1 萬5,000 元之款項），而獲其等原諒及同意給予被告
    緩刑宣告之機會等情，有本院109 年南司刑移調字第108 號
    、110 年度南司刑移調字第36號調解筆錄、111 年3 月22日
    公務電話紀錄各1 份附卷可稽（金訴字卷第49頁，金簡上字
    卷第347 頁、第355 頁），堪認被告犯後確知悔悟，並力圖
    回復原狀、盡力賠償損害，又被告前無因犯罪經法院論罪科
    刑之紀錄，有臺灣高等法院被告前案紀錄表1 份存卷可參（
    金簡上字卷第391 頁至第393 頁），素行尚可。兼衡被告於
    審理中自承為高中畢業之智識程度，未婚、無子女，目前從
    事消防配管工作，每月收入約4 萬元，並與工作老闆之子同
    住之家庭生活及經濟狀況（金簡上字卷第389 頁）等一切情
    狀，量處如主文所示之刑，並諭知罰金刑如易服勞役之折算
    標準。
四、緩刑之說明：
　　被告未曾因故意犯罪受有期徒刑以上刑之宣告，有臺灣高等
    法院被告前案紀錄表1 份在卷足憑（金簡上字卷第391 頁至
    第393 頁），因一時失慮，致罹刑典，事後坦承犯行，並與
    被害人丁○○、告訴人己○○均成立調解，已賠償部分款項而獲
    其等同意給予被告緩刑宣告之機會等節，如同前述；就告訴
    人戊○○部分，雖未能成立調解，惟被告表示亦有意願商談賠
    償事宜等語（金簡上字卷第295 頁），並遵期到庭調解，有
    本院110 年9 月9 日調解報到單1 份在卷可佐（金簡上字卷
    第339 頁），足認其確有賠償此部分損害之真意。是被告經
    此偵、審暨科刑教訓，當知所警惕，信無再犯之虞，本院因
    認上開對被告宣告之刑，以暫不執行為適當，爰依刑法第74
    條第1 項第1 款之規定，宣告被告緩刑2 年，以期惕勵。復
    為使被告於緩刑期間內深知戒惕，杜絕再犯，並為確保被告
    確實履行調解所餘分期賠償與告訴人己○○之義務，爰依刑法
    第74條第2 項第3 款規定，諭知被告應於緩刑期間，依如附
    表二編號2 所示方式，履行賠償義務。倘被告未遵守前開緩
    刑所附條件且情節重大，足認原宣告之緩刑難收其預期效果
    ，而有執行刑罰之必要者，依刑法第75條之1 第1 項第4 款
    規定，得撤銷其緩刑宣告。又緩刑之宣告，係國家鑒於被告
    能因知所警惕而有獲得自新機會之期望，特別賦予宣告之刑
    暫不執行之恩典，若被告在緩刑期間，又再為犯罪或其他符
    合法定撤銷緩刑之原因，均將產生撤銷本件緩刑宣告而仍須
    執行所宣告之刑之後果，被告務必切實銘記在心，警惕慎行
    ，以免喪失自新之機會。
五、沒收部分：
　　被告因提供本案帳戶提款卡及密碼，獲有2 萬5,000 元之報
    酬等情，業據其供承在卷（金簡上字卷第388 頁），堪認為
    屬於被告之犯罪所得，惟被告業已分別賠償被害人丁○○3 萬
    元、告訴人己○○1 萬5,000 元等情，如同前述，堪認已將超
    出其犯罪所得之金額實際合法發還被害人，應依刑法第38條
    之1 第5 項規定，不予宣告沒收或追徵。
據上論斷，應依刑事訴訟法第455 條之1 第1 項、第3 項、第36
9 條第1 項前段、第364 條、第299 條第1 項前段，洗錢防制法
第14條第1 項、第16條第2 項，刑法第11條、第30條第1 項前段
、第2 項、第339 條第1 項、第55條、第42條第3 項、第74條第
1 項第1 款、第2 項第3 款，刑法施行法第1 條之1 第1 項，判
決如主文。
本案經檢察官吳維仁提起公訴，檢察官蔡宗聖移送併辦，檢察官
丙○○到庭執行職務。
中　　華　　民　　國　　111 　年　　4 　　月　　12　　日
                  刑事第一庭    審判長法  官 梁淑美
                                      法  官 盧鳳田
                                      法  官 陳品謙
以上正本證明與原本無異。
不得上訴。
　　　　　　　　　　　　　　　　　　　書記官 趙建舜
中　　華　　民　　國　　111 　年　　4 　　月　　12　　日

附錄本案論罪科刑法條：
中華民國刑法第30條
幫助他人實行犯罪行為者，為幫助犯。雖他人不知幫助之情者，
亦同。
幫助犯之處罰，得按正犯之刑減輕之。

洗錢防制法第14條第1 項
有第2 條各款所列洗錢行為者，處7 年以下有期徒刑，併科新臺
幣500 萬元以下罰金。

中華民國刑法第339 條第1 項
意圖為自己或第三人不法之所有，以詐術使人將本人或第三人之
物交付者，處5 年以下有期徒刑、拘役或科或併科50萬元以下罰
金。

附錄：卷宗目錄對照情形
編號 卷證簡稱 原卷名稱 1 警卷 臺南市政府警察局白河分局南市警白偵字第1090140053號卷 2 營偵字卷 臺灣臺南地方檢察署109 年度營偵字第1013號偵查卷宗 3 金訴字卷 臺灣臺南地方法院109 年度金訴字第134 號刑事卷宗 4 金簡上字卷 臺灣臺南地方法院109 年度金簡上字第9 號刑事卷宗 5 併辦警一卷 臺南市政府警察局善化分局南市警善偵字第1090023038號卷 6 併辦警二卷 臺中市政府警察局豐原分局中市警豐分偵字第1090085781號卷  7  併辦偵一卷 臺灣臺南地方檢察署109 年度偵字第4590號偵查卷宗 8 併辦偵二卷 臺灣臺南地方檢察署109 年度偵字第14967 號偵查卷宗 9 併辦偵三卷 臺灣臺南地方檢察署109 年度偵字第17290 號偵查卷宗 10 併辦偵四卷 臺灣臺南地方檢察署109 年度偵字第17292 號偵查卷宗 

附表一：詐騙方式、匯款時間及金額
編號 被害人 詐欺方式 （民國）    匯款時間    （民國） 匯款金額 （新臺幣） 小計 （新臺幣） 1 丁○○ 於109 年1 月9 日下午2 時10分許前之某時，在網路交友軟體「Sweet Ring」中，向丁○○佯稱可代為操作外幣買賣賺取中間匯差等語。 109 年1 月9 日 下午2 時10分許 1 萬2,000 元 3 萬1,000 元    109 年1 月10日 下午6 時20分許 1 萬9,000 元  2 己○○ 於108 年12月4 日某時，在網路交友軟體「探探」中自稱「林子傑」，與己○○接觸聯繫，雙方嗣透過通訊軟體LINE聯繫，向己○○佯稱可代為操作外幣買賣賺取中間匯差等語。 109 年1 月5 日 下午7 時51分許 2 萬5,000 元 3 萬元    109 年1 月8 日 午間12時53分許 5,000 元   3 戊○○ 於108 年12月15日晚間10時許，在網路交友軟體「Sweet Ring」中自稱「子傑」，與戊○○接觸聯繫，雙方嗣透過通訊軟體LINE聯繫，向戊○○佯稱可代為操作外幣買賣賺取中間匯差等語。 109 年1 月8 日 下午4 時20分許 5 萬元 24萬元    109 年1 月8 日 下午4 時23分許 5 萬元     109 年1 月9 日 凌晨0 時5 分許 2 萬元     109 年1 月9 日 下午4 時33分許 2 萬6,000 元     109 年1 月10日 下午1 時10分許 9 萬4,000 元  合計     30萬1,000 元 
附表二：本院109 年南司刑移調字第108 號、110 年度南司刑移
調字第36號調解筆錄，調解成立內容所載被告應履行之賠償義務
及給付方式
編號 告訴人或 被害人 賠償義務及給付方式 1 丁○○ 甲○○願給付丁○○新臺幣3 萬元，給付方法如下：自民國109 年8 月11日起至全部清償完畢止，按月於每月11日前（含當日）各給付新臺幣5,000 元，如有一期未按時履行視為全部到期。並應匯入本院109 年南司刑移調字第108 號調解筆錄所載丁○○指定之永豐銀行板橋分行帳戶。（註：已全數如期給付完畢） 2 己○○ 甲○○願給付己○○新臺幣3 萬元，給付方法如下： 自民國110 年10月11日起至全部清償完畢止，按月於每月11日前（含當日）各給付新臺幣3,000 元，如有一期未按時履行視為全部到期。給付方式由雙方自行約定。（註：已給付其中新臺幣1 萬5,000 元款項）